臺灣臺北地方法院民事判決　　　　　　100年度訴字第3935號
原　　　告　張銘峰
訴訟代理人　林哲健律師
被　　　告　財政部臺北市國稅局
法定代理人　陳金鑑
訴訟代理人　陳芬娟
　　　　　　蘇敏雄
上列當事人間確認委任關係不存在事件，經本院於民國100年10
月26日言詞辯論終結，判決如下：
    主      文
確認原告與祥玥企業有限公司間之清算人委任關係不存在。
訴訟費用由被告負擔。
    事實及理由
一原告主張：被告前聲請臺灣臺北地方法院（下稱臺北地院）為
  訴外人祥玥企業有限公司（下稱祥玥公司）選派清算人，經臺
  北地院於民國100年5月9日以99年度司字第220號裁定（下稱系
  爭裁定）選派原告為清算人。惟原告並無擔任清算人之意願及
  能力，已於同年月26日具狀向臺北地院陳報不願擔任清算人，
  並去函被告及經濟部聲明同一意旨，自不因法院選派而與祥玥
  公司當然發生清算人之委任關係；且既未同意就任，毋須聲請
  解任。詎料財政部於同年6月1日以原告為祥玥公司之清算人為
  由，對原告為限制出境之處分，侵害原告之遷徙自由權，嗣原
  告提起訴願亦遭駁回。原告因不願負清算人之義務，有確認原
  告與祥玥公司間之清算人委任關係不存在之必要等情。求為確
  認原告與祥玥公司間之清算人委任關係不存在之判決。
二被告辯稱：祥玥公司業經臺北市政府於100年3月22日發函廢止
  登記，依法應行清算，然唯一股東張為雄已於99年6月7日死亡
  ，其繼承人復均拋棄繼承，公司章程亦未就清算人另為規定，
  被告為清理欠稅，乃以利害關係人身分，聲請臺北法院為祥玥
  公司選派清算人，原告既經選派為清算人，即為祥玥公司之負
  責人，如不欲擔任清算人，應釋明理由，聲請法院解任清算人
  之職務等語。聲明請求駁回原告之訴。
三本院之判斷：
  (一)按確認法律關係之訴，非原告有即受確認判決之法律上利益
    者，不得提起之，民事訴訟法第247條第1項前段定有明文。
    所謂即受確認判決之法律上利益，係指因法律關係之存否不
    明確，致原告在私法上之地位有受侵害之危險，而此項危險
    得以對於被告之確認判決除去之者而言（最高法院42年台上
    字第1031號判例意旨參照）。本件原告主張：其經系爭裁定
    選派為祥玥公司之清算人後，已具狀向臺北地院陳報不願擔
    任清算人，自不因法院選派而與祥玥公司當然發生清算人之
    委任關係等語，被告則辯稱：原告既經選派為清算人，即為
    祥玥公司之負責人，如不欲擔任清算人，應聲請法院解任清
    算人之職務等語，再參酌原告陳稱：財政部曾以原告為祥玥
    公司之清算人為由，對原告為限制出境之處分等情，可見兩
    造對於原告與祥玥公司間是否有清算人之委任關係，已有爭
    執，且此法律關係之存否不明確，已影響原告是否應負清算
    人之義務。故原告主張其私法上之地位因此有受侵害之危險
    ，而其危險得以對於被告之確認判決除去之等語，並非無據
    。從而，原告對於被告請求確認與祥玥公司間之清算人委任
    關係不存在，應認有即受確認判決之法律上利益。
  (二)原告主張：其經系爭裁定選派為祥玥公司之清算人後，已具
    狀向臺北地院陳報不願擔任清算人，嗣仍遭財政部以原告為
    祥玥公司之清算人為由，對原告為限制出境之處分，經原告
    提起訴願亦遭駁回等情，業據提出系爭裁定、民事陳報不願
    擔任清算人狀、聲明函、財政部100年6月1日台財稅字第100
    0083970號函、行政院院臺訴字第1000100900號訴願決定書
    為證（參見本院卷第6至9、11至13頁），並經本院調閱系爭
    裁定案卷查核無訛，被告亦不爭執，堪信屬實。惟原告主張
    其不願擔任清算人，不因法院選派而與祥玥公司當然發生清
    算人之委任關係等語，為被告所否認。經查，清算人與公司
    之關係，原則上依民法關於委任之規定，公司法第97條定有
    明文。故清算人與公司間委任關係之成立，原則上應以清算
    人同意擔任其職務為前提；法院因利害關係人之聲請，依公
    司法規定選派清算人時，其清算人亦須就任後，方應依法執
    行清算職務（公司法第83條第1項、第87條第1項、第88條、
    第326條第1項、第327條規定參照）。本件原告雖經系爭裁
    定選派為祥玥公司之清算人，惟既於100年5月17日收受系爭
    裁定後，隨即於同年月26日向臺北地院陳報不願擔任清算人
    （參見本院卷50、51頁），顯無就任之意，自無從與祥玥公
    司成立清算人之委任關係。至於被告雖辯稱原告應聲請法院
    解任清算人之職務等語，惟原告既未就任，自毋須解任，故
    被告所辯並不足採。從而，原告請求確認其與祥玥公司間之
    清算人委任關係不存在，為有理由。
四綜上所述，原告請求確認其與祥玥公司間之清算人委任關係不
  存在，為有理由，應予准許。
五本件事證已臻明確，兩造其餘攻擊防禦方法與判決之結果不生
  影響，爰不另贅論，併此敘明。
六據上論結，本件原告之訴為有理由。依民事訴訟法第78條，判
  決如主文。
中    華    民    國    100    年    11    月    9    日
                  民事第七庭  法  官  林玲玉
以上正本係照原本作成。
如對本判決上訴，須於判決送達後20日內向本院提出上訴狀。如
委任律師提起上訴者，應一併繳納上訴審裁判費。
中    華    民    國    100    年    11    月    9    日
                               書記官  劉碧輝